臺灣高等法院臺中分院刑事判決　　　 100年度上訴字第1228號
上　訴　人
即　被　告　許淑慧
上列上訴人因違反毒品危害防制條例案件，不服臺灣南投地方法
院100年度訴字第157號中華民國100年4月28日第一審判決（起訴
案號：臺灣南投地方法院檢察署100年度毒偵字第188號），提起
上訴，本院判決如下：
    主  文
上訴駁回。
    理  由
一、按依刑事訴訟法第三百五十條、第三百六十一條、第三百六
    十二條、第三百六十七條規定，不服地方法院之第一審判決
    而上訴者，須提出上訴書狀，並應敘述具體理由，為上訴必
    備之程式；其所提出之書狀未敘述上訴理由，或僅曾以言詞
    陳述上訴理由者，均應於上訴期間屆滿後二十日內補提理由
    書於第一審法院。第一審法院經形式審查，認逾期未補提上
    訴理由者，應定期間先命補正；逾期未補正者，為上訴不合
    法律上之程式，應以裁定駁回。倘已提出上訴理由，但所提
    非屬具體理由者，或已上訴但未提上訴理由，經審判長定期
    間補正仍未補正者，則應由第二審法院以上訴不合法律上之
    程式，判決駁回。而所謂具體理由，必係依據卷內既有訴訟
    資料或提出新事證，指摘或表明第一審判決有何採證認事、
    用法或量刑等足以影響判決本旨之不當或違法，而構成應予
    撤銷之具體事由，始克當之（例如：依憑證據法則具體指出
    所採證據何以不具證據能力，或依憑卷證資料，明確指出所
    為證據證明力之判斷如何違背經驗、論理法則）；倘僅泛言
    原判決認定事實錯誤、違背法令、量刑失之過重或輕縱，而
    未依上揭意旨指出具體事由，或形式上雖已指出具體事由，
    然該事由縱使屬實，亦不足以認為原判決有何不當或違法者
    （例如：對不具有調查必要性之證據，法院未依聲請調查亦
    未說明理由，或援用證據不當，但除去該證據仍應為同一事
    實之認定），皆難謂係具體理由，俾與第二審上訴制度旨在
    請求第二審法院撤銷、變更第一審不當或違法之判決，以實
    現個案救濟之立法目的相契合，並節制濫行上訴（最高法院
    九十七年度臺上字第八九二號刑事判決意旨參照）。
二、經查：本件上訴人即被告（下簡稱被告）許淑慧於民國一百
    年五月十三日向原審法院具狀提起上訴，並於同年月二十七
    日具狀敘明上訴理由，惟經核其所提出之上訴理由，僅陳述
    略稱：「被告遭警方拘捕之時，自動配合警方供出上手毒品
    來源，故應適用毒品危害防制條例第十七條第一項之規定，
    故懇請鈞長准予被告上訴陳述。」等語。
三、本院查：
  (一)被告因不服地方法院之第一審判決，而於一百年五月十三日
    具狀向原審法院提起上訴，並於同年月二十七日具狀敘明上
    訴理由，則依刑事訴訟法第三百六十一條第二項條文、立法
    修正理由及上開最高法院判決意旨，被告倘已提出上訴理由
    ，但所提非屬具體理由者，則由第二審法院以上訴不合法律
    上之程式，以判決駁回之。至於上訴理由是否具體，係屬第
    二審法院審查範圍，則不在命補正之列（參見法院辦理刑事
    訴訟案件應行注意事項第一百六十二點），合先敘明。
  (二)經核上開被告所提之上訴理由，要非屬所謂之具體理由（即
    必須依據卷內既有訴訟資料或提出新事證，具體指摘或表明
    第一審判決有何採證認事、用法或量刑等足以影響判決本旨
    之不當或違法，而構成應予撤銷之具體事由，始克當之【例
    如：依憑證據法則具體指出所採證據何以不具證據能力，或
    依憑卷證資料，明確指出所為證據證明力之判斷如何違背經
    驗、論理法則】，最高法院九十七年度臺上字第八九二號判
    決意旨參見），而被告在原審審理中本即為有罪之陳述，復
    表明無證據調查，承認犯罪，有原審一百年四月十四日準備
    程序筆錄及審判筆錄可稽。按犯毒品危害防制條例第四條第
    一項販賣第一級毒品罪、第十條第一項施用第一級毒品罪，
    供出毒品來源，因而查獲其他正犯或共犯者，減輕或免除其
    刑，同條例第十七條第一項固有明文。惟該條所稱「供出毒
    品來源，因而查獲其他正犯或共犯者」，係指被告供出毒品
    來源之有關資料，諸如前手之姓名、年籍、住居所、或其他
    足資辨別之特徵等，使調查或偵查犯罪之公務員因而對之發
    動調查或偵查並查獲者而言。申言之，被告之「供出毒品來
    源」，與調查或偵查犯罪之公務員對之發動調查或偵查並進
    而查獲之間，論理上須具有先後且相當之因果關係。非謂被
    告一有「自白」、「指認」毒品來源之人，不問有無查獲其
    他正犯或共犯，即得依上開規定予以減刑（最高法院一百年
    度臺上字第二八五五號判決要旨可資參照）。查被告於警詢
    及偵訊時固均坦承其所施用之毒品來源為綽號「阿龍」之邱
    金龍，惟警方早於九十九年十一月二十四日查獲被告施用毒
    品前，即已鎖定邱金龍販賣毒品之罪嫌，並已向臺灣南投地
    方法院聲請監聽獲准，此由被告於九十九年十一月二十四日
    製作警詢筆錄時，已經警員提示其與邱金龍間之相關通訊監
    察譯文，並詢問其等對話內容真意乙節可明，此外，另有通
    訊監察譯文在卷可據。稽之卷附通訊監察譯文所載通話日期
    ，始自九十九年九月份，譯文內容不乏警員於譯文註記「毒
    品交易」之暗語，可見早在被告本案被查獲前，警方即已鎖
    定邱金龍涉有販賣毒品之罪嫌，並非因被告供出方予查獲，
    此由卷存事證即可臻明瞭，無須再事調查。故被告於本案遭
    警查獲之際，雖向警方坦承其有施用毒品，且其毒品來源為
    邱金龍，惟究與警方查獲邱金龍販毒案並無先後且相當之因
    果關係，自無毒品危害防制條例第十七條第一項規定之適用
    。綜上，被告上訴理由僅以其應有毒品危害防制條例第十七
    條第一項規定之適用，俱未依法指摘或表明第一審判決有何
    採證認事、用法或量刑等足以影響判決本旨之不當或違法，
    而構成應予撤銷之具體事由，且該事由亦不足以認定原判決
    有何不當或違法之處。反就卷內已存在完整足資判斷之資料
    再為形式上之爭執，尚非提起上訴之具體理由。
  (三)揆諸上開最高法院判決意旨，及依「程序優先於實體」之刑
    事訴訟法原則，本件上訴自不合法定上訴程式，應予駁回，
    並不經言詞辯論為之。
據上論斷，應依刑事訴訟法第三百六十七條前段、第三百七十二
條，判決如主文。
中    華    民    國  100    年      6     月   15    日
            刑事第九庭  審判長法  官  江  德  千
                              法  官  莊  深  淵
                              法  官  賴  妙  雲
以上正本證明與原本無異。
施用第一級毒品部分，得上訴。
施用第二級毒品部分，不得上訴。
如不服本判決應於收受送達後十日內向本院提出上訴書狀，其未
敘述上訴之理由者，並得於提起上訴後十日內向本院補提理由書
（均須按他造當事人之人數附繕本）「切勿逕送上級法院」。
                              書記官  陳  三  軫
中    華    民    國  100    年      6     月   15    日